臺灣宜蘭地方法院刑事判決
110年度易字第344號
公  訴  人  臺灣宜蘭地方檢察署檢察官
被      告  楊勝勲


上列被告因詐欺案件，經檢察官提起公訴（110年度偵字第1747
號）及移送併辦（110年度調偵字第324號），本院判決如下：
    主  文
楊勝勲幫助犯詐欺取財罪，處有期徒刑貳月，如易科罰金，以新
臺幣壹仟元折算壹日。
    犯罪事實
一、楊勝勲明知金融機構帳戶為個人信用之表徵，具有一身專屬
    性質，在金融機構開立帳戶並無特殊條件限制，任何人均可
    至不同金融機構申請開立多數帳戶使用，且依其社會經驗，
    應有相當之智識程度，可預見將自己申請開立之銀行帳戶提
    供予不相識之人使用，有遭他人利用作為詐欺取財轉帳匯款
    等犯罪工具之可能，竟基於縱生此結果亦不違背其本意之幫
    助他人詐欺取財之不確定故意，於民國109年6月間某日在宜
    蘭縣員山鄉員山公園內，將其所申設中國信託商業銀行帳號
    000-000000000000號帳戶（下稱上開帳戶）之存摺、提款卡
    及密碼，給予真實姓名年籍不詳、綽號「阿祥」之人，容任「
    阿祥」得以任意使用上開銀行帳戶供作向他人詐欺取財之用
    ，藉以對從事詐欺之人提供助力。嗣「阿祥」或詐騙集團某
    成員取得上開帳戶之存摺、提款卡及密碼後，意圖為自己不
    法之所有，基於詐欺取財之犯意，為下列犯行：㈠於109年8
    月10日下午6時27分許，向林宏彥佯稱玩遊戲獲勝得獲利之
    方式，致林宏彥陷於錯誤，於109年8月11日下午7時53分在
    新北市三峽區大同路統一超商，及於109年8月13日下午7時5
    分許以手機網路，分別匯款新臺幣（下同）2萬元及3萬4,00
    0元至上開帳戶。㈡於109年7月21日某時許，在通訊軟體臉書
    上刊登投資可短時間獲利等資訊，致蘇柔安陷於錯誤，於10
    9年8月10日下午3時32分許以網路匯款2萬元至上開帳戶。嗣
    林宏彥、蘇柔安察覺有異報警處理，始查獲上情。
二、案經林宏彥、蘇柔安告訴暨宜蘭縣政府警察局羅東分局報告
    臺灣宜蘭地方檢察署檢察官偵查起訴。
    理  由
一、證據能力部分：
    本案公訴人及被告楊勝勲對於本判決所引用下述被告以外之
    人於審判外之陳述，均未爭執其證據能力，復未於言詞辯論
    終結前聲明異議，本院審酌該等證據作成時並無不當取得情
    形，認以之作為本案證據亦屬適當，依刑事訴訟法第159條
    之5規定，均有證據能力。至本判決所引用之其他非供述證
    據，查無違反法定程序取得之情形，依同法第158條之4反面
    解釋，均具證據能力。
二、實體部分：
  ㈠訊據被告固坦承有於前開時、地，將上開帳戶存摺、提款卡
    及密碼交付予真實姓名年籍不詳、綽號「阿祥」之人，惟否認
    有何幫助詐欺取財之犯行，辯稱：我也是被騙的，因為要辦
    貸款，才把上開帳戶交給「阿祥」，「阿祥」說要幫我洗金
    流，這樣子比較好看，貸款才會通過，我當時只是要辦貸款
    ，沒有想這麼多等語（見本院卷第40頁）。
  ㈡經查：
　⒈被告於上揭時、地，提供上開帳戶之存摺、提款卡及密碼予
    「阿祥」，嗣「阿祥」或詐騙集團某成員將被告所提供之上
    開帳戶，供作詐騙告訴人林宏彥、蘇柔安匯款使用，且其等
    匯入款項旋遭提領一空等情，業據被告於警詢、偵查及本院
    審理時均供承在卷，並經告訴人林宏彥、蘇柔安於警詢指訴
    無誤，且有上開帳戶開戶資料、存款交易明細、告訴人林宏
    彥提供ATM交易明細表翻拍暨轉帳交易紀錄擷取照片、通話
    紀錄擷取照片、LINE通訊軟體暨網頁擷取照片、告訴人蘇柔
    安提供匯款紀錄翻拍照片、LINE對話紀錄翻拍照片及其二人
    報案資料等在卷可稽。足認被告申辦上開帳戶之存摺、提款
    卡及密碼，業經「阿祥」或詐騙集團某成員取得，並以之做
    為犯罪之存、提、匯款工具。
　⒉被告雖辯稱是因要辦貸款，才會依照「阿祥」之指示交付存
    摺、提款卡及密碼云云。然而：
  ⑴按刑法上之故意，可分為確定故意（直接故意）與不確定故
    意（間接故意或未必故意），所謂不確定故意，係指行為人
    對於構成犯罪之事實，預見其發生而其發生並不違背其本意
    者，刑法第13條第2項定有明文。而基於申辦貸款之意思提
    供帳戶金融卡及密碼予他人，與是否同時具有幫助詐欺取財
    之不確定故意，並非絕對對立、不能併存之事，亦即縱係因
    申辦貸款業務而與對方聯繫接觸，但於提供帳戶金融卡及密
    碼予對方時，依行為人本身之智識能力、社會經驗、與對方
    互動之過程等情狀，如行為人對於其所提供之帳戶資料，已
    預見被用來作為詐欺取財等非法用途之可能性甚高，惟仍心
    存僥倖認為不會發生，而將該等金融機構帳戶物件提供他人
    使用，可認其對於自己利益之考量遠高於他人財產法益是否
    因此受害，其容任該等結果發生而不違背其本意，自仍應認
    具有幫助詐欺取財之不確定故意，而成立幫助詐欺取財罪。
  ⑵查被告於警詢時供稱：我係於109年6、7月間在臉書上看到貸
    款的文章，剛好我缺錢想找人辦貸款，於是就詢問對方，然
    後對方就約我在宜蘭縣員山鄉員山公園水池附近見面，並將
    存簿、提款卡交給「阿祥」，並告知密碼，我不知道「阿祥
    」電話號碼，「阿祥」已經消失了，找不到他的帳號等語。
    嗣於偵查時供稱：我從事粗工、賣車業務，現在從事板模工
    ，於16、17歲就開始工作了，工作經歷有5至6年，我知道政
    府有一再宣導提醒不可以將提款卡及存摺給別人。（問：你
    有無將上開帳戶存摺、提款卡、密碼提供給他人？）我於10
    9年6、7月間，在臉書上看見協助辦貸款之廣告，我就以臉
    書或LINE去詢問，我跟對方的對話紀錄已經不見了，因為我
    換過手機，對方說要我先提供帳戶給他，他要幫我洗金流，
    這樣貸款比較好過。（問：借款契約為何？）約20至30萬，
    利息沒有講到，也沒有提到還款及撥款方式，對方只說先幫
    我洗金流，其餘部分都沒有跟我說，我就直接把帳戶提供給
    他。（問：你認識前述所稱之他人？）我不認識，不知道他
    的真實身分，也沒有見過該人，沒有深究該人是否為合法辦
    貸款業者，也沒有採取任何足以保障自身權益之因應措施，
    我當時只想趕快辦好貸款，有懷疑帳戶可能會變成詐騙集團
    犯罪工具，但因為很缺錢，所以想趕快辦好貸款，所以配合
    對方等語。可知被告僅在通訊軟體臉書或LINE與「阿祥」聯
    繫過，對於所申辦貸款之對象或其所屬公司究竟為何者，是
    否屬合法業者等情，均毫無所悉，且被告僅須配合提供自己
    金融帳戶，無需提供證明還款能力資料，或提出相當之物保
    、人保作為擔保，即可獲得20萬至30萬元不等之貸款，顯有
    悖於一般貸款常規。被告為本案行為時，已係成年人，雖國
    中畢業，但具有相當工作經歷，對於上情自應有所瞭解。又
    被告自承當時只想趕快辦好貸款，有懷疑帳戶可能會變成詐
    騙集團犯罪工具，但因為很缺錢，所以想趕快辦好貸款等語
    ，可見被告已預見將帳戶交予「阿祥」後，該帳戶極可能會
    變成詐騙集團犯罪工具，仍心存僥倖將帳戶交予「阿祥」使
    用，可認被告對於自己利益之考量遠高於他人財產法益是否
    因此受害，而有容任上開帳戶可能淪為不詳詐騙集團之犯罪
    工具，縱有人因此受騙而匯入款項至其所提供之金融帳戶中
    ，並遭詐騙集團成員提領殆盡，亦不違背其本意，自具有幫
    助詐欺取財之不確定故意明確。
　㈢綜上，被告所辯為不可採。本案事證明確，被告犯行已堪認
    定，應依法論科。
三、論罪科刑：
　㈠被告提供帳戶之存摺、提款卡及密碼供幫助他人遂行詐欺取
    財，並無共同實行詐欺犯行之犯意聯絡或行為分擔，僅有幫
    助他人遂行詐欺之意思及行為，核其所為，係犯刑法第30條
    第1項前段、第339條第1項詐欺取財罪之幫助犯，爰依同法
    第30條第2項之規定，減輕其刑。
  ㈡被告以一提供上開帳戶存摺、提款卡及密碼之幫助行為，使
    詐騙集團某成員得以藉此分別向告訴人林宏彥、蘇柔安行騙
    ，而遂行數次詐欺取財犯行，核屬同種想像競合犯，應依刑
    法第55條前段之規定，從一幫助詐欺取財罪處斷。
  ㈢爰以行為人責任為基礎，審酌被告並無前科，有臺灣高等法
    院被告前案紀錄表在卷可稽，素行良好；被告有相當之智識
    能力與社會經驗應可判斷如將上開帳戶存摺、提款卡及密碼
    交付予他人，他人將有用作詐騙犯行之高度可能，仍執意交
    付之，使無辜告訴人林宏彥、蘇柔安因遭詐騙集團詐騙，分
    別轉（匯）入5萬4,000元及2萬元至被告所交付上開帳戶，
    而受有金錢上之損失，被告所為實已助長詐騙財產犯罪之風
    氣，且使執法人員難以追查詐騙人士之真實身分，導致犯罪
    橫行，自有不該，應予非難，再考量被告犯後未能坦認犯行
    ，積極彌補告訴人所受損失，暨其自承從事勞力工作維生、
    國中畢業之教育程度及告訴人就本案所表示之意見等一切情
    狀，量處如主文所示之刑，並諭知易科罰金之折算標準。
四、沒收：
    按幫助犯係指就他人之犯罪加以助力，使其易於實施之積極
    或消極行為而言。其犯罪態樣與實施犯罪之正犯有異，其所
    處罰者，乃其提供助力之行為本身，而非正犯實施犯罪之行
    為，因此幫助犯對正犯所有供犯罪所用或因犯罪所得之物，
    無庸併為沒收之宣告；幫助犯僅係對於犯罪構成要件以外行
    為為加工，除因幫助行為有所得外，正犯犯罪所得，非屬幫
    助犯之犯罪成果，自不得對其為沒收之諭知（最高法院106
    年度台上字第1196號判決意旨參照）。又依本案卷內證據資
    料內容，並無證據證明被告上開幫助犯行有取得任何犯罪所
    得，亦無從認定被告有分得詐欺所得之款項，是被告就本案
    既無不法利得，自無犯罪所得應予宣告沒收或追徵之問題，
    爰不予宣告沒收或追徵其價額。
據上論斷，應依刑事訴訟法第299條第1項前段，刑法第30條、第
339條第1項、第41條第1項前段、第55條前段，刑法施行法第1條
之1第1項，判決如主文。
本案經檢察官吳舜弼提起公訴及移送併辦，檢察官劉憲英到庭執
行職務。
中　　華　　民　　國　　110 　年　　12　　月　　23　　日
            刑事第三庭審判長法  官  許乃文
                            法  官　劉芝毓
　　　　　　　　　　　　　　法  官　游欣怡
以上正本證明與原本無異。
如不服本判決應於收受送達後二十日內向本院提出上訴書狀，並
應敘述具體理由；其未敘述上訴理由者，應於上訴期間屆滿後二
十日內向本院補提理由書(均須按他造當事人之人數附繕本)「切
勿逕送上級法院」。　　　　　　　　　　　　　　　 　 
                            書記官  吳蔚宸
中　　華　　民　　國　　110 　年　　12　　月　　23　　日
附錄本案論罪法條：
中華民國刑法第30條
幫助他人實行犯罪行為者，為幫助犯。雖他人不知幫助之情者，
亦同。
幫助犯之處罰，得按正犯之刑減輕之。
中華民國刑法第339條
意圖為自己或第三人不法之所有，以詐術使人將本人或第三人之
物交付者，處5年以下有期徒刑、拘役或科或併科50萬元以下罰
金。
以前項方法得財產上不法之利益或使第三人得之者，亦同。
前二項之未遂犯罰之。